臺灣臺中地方法院刑事判決　　　　　　　99年度訴字第3544號
公　訴　人　臺灣臺中地方法院檢察署檢察官
被　　　告　何兆以
上列被告因偽證案件，經檢察官提起公訴（ 99年度偵字第11990
號），本院判決如下：
    主    文
何兆以無罪。
    理    由
一、公訴意旨略以：張志遠（被訴販賣第一級毒品海洛因予何兆
    以部分，業經臺灣高等法院臺中分院，以民國99年度上更(一)
    字第 221號判決無罪確定），明知海洛因係毒品危害防制條
    例第 2條第2項第1款列管之第一級毒品，不得非法持有、販
    賣，竟基於販賣第一級毒品海洛因以營利之犯意，於 98年4
    月 6日，在不詳地點，以新臺幣（下同）4000元之代價，販
    賣第一級毒品海洛因予何兆以。而何兆以明知張志遠確有上
    開販賣第一級毒品海洛因之犯行，竟基於偽證之犯意，於本
    院98年度訴字第1845號，張志遠被訴販賣第一級毒品海洛因
    之刑事案件，在 98年7月22日審判期日，以證人身分到庭作
    證，經承審法官告知其證人具結義務及偽證處罰而具結後，
    於案情有重要關係之事項，虛偽證稱：伊沒有跟張志遠拿過
    海洛因，是拜託張志遠去向「肉圓」買的，張志遠上去找「
    肉圓仔」馬上下來把毒品交給伊，過程約半小時，高炤銘拿
    4000元要伊幫忙買毒品，但「肉圓」沒有賣零散的，所以伊
    向張志遠借4000元，拜託張志遠去向「肉圓仔」買，因為張
    志遠要來找伊，伊叫張志遠順便幫伊買牙膏等物，有幫伊買
    ，也有交給伊，交給伊沒多久，警察就來了，警詢中伊說向
    大頭買的，是說謊，因為張志遠和伊很好，沒有賺伊的錢，
    如果卡到販賣毒品罪，就很無辜，98年4月6日，伊和張志遠
    找「肉圓仔」拿四分之一海洛因，張志遠在該日的簡訊是指
    要伊給四分之一錢的海洛因，不是給錢等語，因認被告何兆
    以涉犯刑法第168條之偽證罪等語。
二、公訴意旨認被告何兆以涉犯刑法第 168條之偽證罪，係以張
    張志遠被訴販賣第一級毒品海洛因予被告何兆以之犯行，業
    據臺灣高等法院臺中分院，以98年度上訴字第2503號刑事判
    決，依據相關證據判決張志遠有罪在案，此有該院98年度上
    訴字第 2503號、本院98年度訴字第1845號刑事判決各1份在
    卷可證，為其論據。
三、訊據被告何兆以堅詞否認有為刑法第 168條之偽證犯行，辯
    稱：伊從頭到尾都是據實陳述，從來沒有跟張志遠買過海洛
    因，電話的通聯譯文也可以證明伊是和高炤銘一起去找張志
    遠，而海洛因是伊跟張志遠借的。98年4月6日的時候，伊因
    為毒癮發作，就打電話給張志遠，而張志遠自己也要買海洛
    因，伊身上沒有錢，張志遠就帶伊去找「肉圓」，張志遠花
    8000元向「肉圓」買半錢的海洛因，並且分一半的海洛因借
    給伊，伊就回家施用，張志遠隔天就打簡訊給伊，說他現在
    有需要，要討回四分之一錢的海洛因，看看伊是否方便，伊
    才找高炤銘一起去找「肉圓」買海洛因，再將四分之一錢的
    海洛因還給張志遠等語。
四、按犯罪事實應依證據認定之，無證據不得認定犯罪事實；不
    能證明被告犯罪者，應諭知無罪之判決，刑事訴訟法第 154
    條第2項、第301條第 1項分別定有明文。又事實之認定，應
    憑證據，如未能發現相當證據，或證據不足以證明，自不能
    以推測或擬制之方法，以為裁判基礎；認定犯罪事實應依證
    據，為刑事訴訟法所明定，故被告否認犯罪事實所持之辯解
    ，縱屬不能成立，仍非有積極證據足以證明其犯罪行為，不
    能遽為有罪之認定（最高法院40年臺上字第86號、30年上字
    第1831號判例參照）。而認定犯罪事實所憑之證據，雖不以
    直接證據為限，間接證據亦包括在內，然而無論直接證據或
    間接證據，其為訴訟上之證明，須於通常一般之人均不致有
    所懷疑，而得確信其為真實之程度者，始得據為有罪之認定
    ，倘其證明尚未達到此一程度，而有合理之懷疑存在，而無
    從使事實審法院得有罪之確信時，即應由法院為諭知被告無
    罪之判決（最高法院76年臺上字第4986號判例參照）。又刑
    事訴訟法第161條第1項規定：檢察官就被告犯罪事實，應負
    舉證責任，並指出證明之方法。因此，檢察官對於起訴之犯
    罪事實，應負提出證據及說服之實質舉證責任。倘其所提出
    之證據，不足為被告有罪之積極證明，或其指出證明之方法
    ，無從說服法院以形成被告有罪之心證，基於無罪推定之原
    則，自應為被告無罪判決之諭知（最高法院92年臺上字第12
    8號判例參照）。
（一）證據能力部分：
      (一)按被告以外之人於審判外之陳述，雖不符刑事訴訟法第
        159條之1至之4等4條之規定，而經當事人於審判程序同
        意作為證據，法院審酌該言詞陳述或書面陳述作成時之
        情況，認為適當者，亦得為證據；當事人、代理人或辯
        護人於法院調查證據時，知有刑事訴訟法第159條第1項
        不得為證據之情形，而未於言詞辯論終結前聲明異議者
        ，視為有前項之同意，同法第159條之5定有明文。本案
        引用之供述證據，其性質屬證人於審判外的陳述，而為
        傳聞證據，且查無符合刑事訴訟法第 159條之1至之4等
        4 條之情形者，原雖無證據能力，然既經當事人同意作
        為證據或未於言詞辯論終結前聲明異議，本院審酌上開
        供述證據作成時，並無人情施壓或干擾，亦無不當取供
        之情形，認為以之作為本案之證據亦屬適當，而有證據
        能力。
      (二)次按被告以外之人於偵查中向檢察官所為陳述，除顯有
        不可信之情況者外，得為證據，同法第 159條之1第2項
        定有明文。本案引用之張志遠於檢察官偵查時之陳述，
        其未曾提及檢察官在偵查時有不法取供之情形，而張志
        遠於該案的身分為被告，其以被告身分接受檢察官偵查
        訊問，本無依法應具結之情形存在。而檢察官及被告何
        兆以在本院審理時並未主張詰問該證人，且未據其釋明
        上開供述有何顯不可信之情況，揆諸上開說明，上開張
        志遠於偵查中之陳述，自具有證據能力。
      (三)除法律另有規定外，實施刑事訴訟程序之公務員因違背
        法定程序取得之證據，其有無證據能力之認定，應審酌
        人權保障及公共利益之均衡維護，刑事訴訟法第158之4
        定有明文。惟本案所引用之非供述證據，並無證據證明
        係實施刑事訴訟程序之公務員違背法定程序所取得，自
        應認均具有證據能力。
（二）實體認定部分：
      (一)張志遠於另案即臺灣高等法院臺中分院99年度上更(一)字
        第 221號刑事案件審理時，否認有販賣第一級毒品海洛
        因予何兆以之事實，陳稱：伊並未販賣海洛因給何兆以
        ，扣案物係伊自己要施用的，與販賣無關，而伊打給何
        兆以的那通簡訊，是要他還給伊海洛因，因為之前伊有
        與他一起去買海洛因8000元，他有先拿去用，伊打簡訊
        給他是問他有無拿海洛因，如有的話他要還給伊，結果
        打完簡訊以後，他當天就有還給伊海洛因等語，核與被
        告何兆以於本案審理時陳述情節相符，已難認定有何不
        足採信之情形。
      (二)而被告何兆以於警詢中陳稱：「是我叫張志遠拿四分之
        一海洛因毒品 1小包給我，順便叫他將糖摻入海洛因稀
        釋，我是先向他借用日後再還．．．。」；「（張志遠
        有無販賣毒品給你？）沒有。」等語（詳警卷第12頁）
        ；嗣於偵查中證稱：「（張志遠說98年4月6日你向他處
        理四分之一份的東西，不知現在有方便給我嗎，是何意
        思？）他向我催債的前一天，也就是98年4月6日，我有
        向他借四分之一，這次我有借到市價4000元的海洛因。
        」等語（詳98年度偵字第9530號偵查卷(一)第89頁）；復
        於本院98年度訴字第1845號刑事案件審理時以證人身分
        證稱：「（有無在98年4月6日向被告張志遠購買毒品海
        洛因？）我沒有向他拿過，我是拜託他去向『肉圓』買
        的。」；「（被告張志遠98年4月6日當天有無幫你去向
        『肉圓』買海洛因？）有，買8000元的海洛因，於臺中
        市○○路與黎明路口交給我，我和高炤銘一起交8000元
        給他，就在公益路與黎明路口『肉圓』住處那邊，是在
        晚上交錢給被告張志遠，我現場把錢給張志遠，張志遠
        上去找，『肉圓』馬上下來把毒品交給我，過程約半小
        時。」；「（除你剛所述之外，你有無與被告張志遠拿
        過海洛因或買過海洛因？）沒有。」；「（依譯文編號
        1之內容，98年 4月6日你有無拿到四分之一錢的海洛因
        ？）98年4月6日我有向被告張志遠拿到四分之一錢的海
        洛因，後改稱，我叫張志遠找『肉圓』拿四分之一海洛
        因，我拿到海洛因後，我再拿錢給他，98年4月6日我確
        實有拿到四分之一錢海洛因，他在這通簡訊不知你現在
        方便給我嗎，是指要我給他四分之一錢的海洛因，不是
        給錢。」等語（詳本院98年度訴字第1845號卷(一)第66頁
        、第68頁背面），雖其就如何向張志遠拿到四分之一錢
        之第一級毒品海洛因的陳述，前後略有不同，然被告何
        兆以自始至終，均陳稱未曾向張志遠購買第一級毒品海
        洛因，核與張志遠始終否認有販賣第一級毒品海洛因予
        何兆以之陳述相符。是張志遠是否確有於上開時間，販
        賣第一級毒品海洛因予何兆以，何兆以於本院98年度訴
        字第1845號張志遠被訴販賣第一級毒品海洛因之刑事案
        件，以證人身分結證並未向張志遠購買第一級毒品海洛
        因之陳述，是否涉有偽證犯行，即非無疑，揆諸上開說
        明，自應由檢察官負提出證據及說服之實質舉證責任。
      (三)又公訴意旨雖以張志遠所持用之電話號碼0000000000號
        行動電話，於 98年4月7日下午1時33分許，傳送內容為
        「阿順，你昨天跟我處理的四分之一份的東西，不知你
        現在方便給我嗎？不好意思，我實在缺一些，麻煩你方
        便的話，請打給我好嗎？」給被告何兆以，有該簡訊通
        訊監察譯文內容（詳上開偵卷(一)第14頁）為佐證，而認
        定張志遠有販賣第一級毒品海洛因予被告何兆以，該簡
        訊即係要向被告何兆以索討第一級毒品海洛因的價金。
        被告何兆以雖不否認張志遠有傳送上開內容的簡訊給伊
        ，然堅稱張志遠傳送該簡訊給伊，就是要討回伊在前一
        天向張志遠借用的四分之一錢之第一級毒品海洛因等語
        。經查，以該簡訊內容，實無法憑以認定張志遠向何兆
        以催討者係金錢款項，更無法據以認定係屬交易第一級
        毒品海洛因之價款，是難憑此簡訊內容，而認定被告何
        兆以有向張志遠聯絡購買第一級毒品海洛因之情事。
      (四)再者，警方於 98年4月8日，在臺中市○○路○段106巷8
        號 306室張志遠租屋處，當場扣得第一級毒品海洛因21
        包、電子磅秤 1台、分裝袋1包、塑膠藥鏟1支、注射針
        筒 3支及電話號碼0000000000號行動電話（含SIM卡）1
        支等物，固據張志遠陳述明確，並有搜索扣押筆錄、扣
        押物品目錄表、現場暨扣案物品照片在卷可稽（詳警卷
        第68頁以下）。而扣案之第一級毒品海洛因21包，經送
        法務部調查局濫用藥物實驗室鑑驗後，認均含第一級毒
        品海洛因成分，合計淨重5.62公克（空包裝總重4.83公
        克，純度 98.75﹪，純質淨重5.55公克，亦有法務部調
        查局濫用藥物實驗室98年5月19日調科壹字第098230154
        10號鑑驗書附卷（詳本院98年度訴字第1845號卷(一)第24
        5 頁）可稽，足徵張志遠所持有之上開扣案物品確係第
        一級毒品海洛因無訛。然張志遠始終堅詞否認扣案之第
        一級毒品海洛因係用來販賣的，辯稱：扣案之第一級毒
        品海洛因是自己要施用的，並不是要拿來販賣的等語。
        而張志遠前有因施用毒品案件，經法院裁定施以觀察、
        勒戒及判刑之刑事前案紀錄，有臺灣高等法院被告前案
        紀錄表附卷可查，且張志遠於本次即98年4月8日為警查
        獲時，經警方採集其尿液送驗結果，呈第一級毒品海洛
        因於人體代謝後之嗎啡陽性反應，有本院98年度訴字第
        3776號刑事判決可參。另張志遠自陳其有施用第一級毒
        品海洛因之惡習，並有上開扣案之第一級毒品海洛因21
        包可資佐證，顯見被告張志遠有施用第一級毒品海洛因
        之習慣。而依據 Clark's Anslysis of Poisons一書第
        三版等文獻記載，正常人之海洛因一般劑量為每 4小時
        施用5至10毫克（純品），其最低致死量為200毫克（若
        單次使用超過此劑量有致命之可能，惟久用成癮者對該
        等藥物產生耐藥性，其程度因個人體質、使用頻率與接
        觸時間之長短而異，可使其致死劑量增至數倍或十倍以
        上；人體每日可耐受之劑量，受當日使用次數，每次使
        用劑量，使用密集度及個人耐藥性等因素影響，依個案
        而異，密集使用可能因代謝不及造成體內囤積而使耐受
        量下降，單次使用則易因過量而中毒；重複施用藥物後
        ，人體組織對藥物之感受性降低，為達到和前次使用的
        相同效果，需不斷的增加用量，稱為對該藥物產生耐受
        性（Tolerance）；依據Clinical Pharmacy and Thera
        peutics 第四版，連續使用海洛因數週後，會產生藥物
        的耐受性等情，有行政院衛生署管制藥品管理局93年10
        月1日管檢字第0930009353號函、91年5月13日管檢字第
        105628號函可參。經查，張志遠有施用第一級毒品海洛
        因之刑事前案紀錄，係施用第一級毒品之人，已如前述
        ，則依據前揭行政院衛生署管制藥品管理局函文可知，
        張志遠對於第一級毒品海洛因之耐受性顯高於一般人，
        應堪認定。是以，依據張志遠個人對第一級毒品海洛因
        久用成癮所產生之耐藥性，及因其個人體質、使用毒品
        方式、頻率與接觸時間較長等客觀情狀綜合判斷，其陳
        稱：扣案之第一級毒品海洛因均係供其個人施用之物等
        語，並非毫無可能。尚難僅以張志遠持有之第一級毒品
        海洛因已分裝，即逕推論張志遠持有上開海洛因，必定
        係基於販售予何兆以牟利之意圖，且業已販賣給何兆以
        。至於扣案之電子磅秤 1台、分裝袋1包、塑膠藥鏟1支
        、注射針筒 3支及電話號碼0000000000號行動電話（含
        SIM卡）1支等物，張志遠供陳係其購買第一級毒品海洛
        因後秤重及施用該毒品所須之工具；而磅秤、分裝袋或
        塑膠藥鏟等物，固然通常為販賣第一級毒品海洛因常見
        之輔助工具，惟購買毒品者為確保其所購毒品確實達到
        約定之購買重量，以電子磅秤加以確認者，亦所在多有
        ，而分裝袋或塑膠藥鏟更是施用毒品者所常用以分裝，
        藉以方便攜帶外出之用，尚難僅以警方扣得上開物品，
        即遽謂張志遠有販賣第一級毒品海洛因予何兆以之犯意
        及犯行。參以公訴意旨就上開物品，並未進一步舉證或
        說明可以佐證為張志遠販賣第一級毒品海洛因予何兆以
        之輔助工具，實難以上開物品之存在，遽認張志遠有販
        賣第一級海洛因予何兆以之犯行。是張志遠陳稱扣案之
        第一級毒品海洛因係供自己施用，其他物品為施用第一
        級毒品的工具等語，非全然不可採信。
      (五)張志遠涉有於上開時間，販賣第一級毒品海洛因予何兆
        以之犯罪嫌疑，固曾經本院以98年度訴字第1845號及臺
        灣高等法院臺中分院以98年度上訴字第2503號刑事判決
        ，均判決有罪在案，然該案經最高法院以99年度臺上字
        第5549號刑事判決，就此部分撤銷發回臺灣高等法院臺
        中分院後，業經該院以 99年度上更(一)字第221號刑事判
        決，判決張志遠無罪確定等情，有張志遠臺灣高等法院
        被告前案紀錄表在卷可稽，並經本院調取上開刑事卷宗
        核閱屬實。檢察官既未再提出其他事證，證明張志遠確
        有於上開時間，販賣第一級毒品海洛因予何兆以之事實
        ，自難再以本院98年度訴字第1845號及臺灣高等法院臺
        中分院98年度上訴字第2503號刑事判決，作為被告何兆
        以不利之認定。
      (六)綜上所述，檢察官認定被告何兆以涉犯刑法第 168條之
        偽證罪，所臚列之證據，尚未達到通常一般之人均不致
        有所懷疑，而得確信其為真實之程度，而有合理之懷疑
        存在，無從使本院形成有罪之確信。此外，本院在得依
        或應依職權調查證據之範圍內，復查無其他積極明確之
        證據，足以認定張志遠有於上開時間，販賣第一級毒品
        海洛因予何兆以之罪行，而足以認定被告何兆以於本院
        98年度訴字第1845號，張志遠被訴販賣第一級毒品海洛
        因之刑事案件，在98年 7月22日審判期日，以證人身分
        到庭作證，經承審法官告知其證人具結義務及偽證處罰
        而具結後，於案情有重要關係之事項，有虛偽陳述之情
        形，核屬不能證明被告何兆以犯罪，自應為被告何兆以
        無罪之諭知。
據上論斷，應依刑事訴訟法第301條第1項，判決如主文。
中    華    民    國   100    年    6     月    15    日
                  刑事第二庭  審判長法  官  鄭  永  玉
                                    法  官  施  慶  鴻
                                    法  官  陳  得  利
以上正本證明與原本無異。
如不服本判決應於收受判決後10日內向本院提出上訴書狀，並應
敘述具體理由；其未敘述上訴理由者，應於上訴期間屆滿後20日
內向本院補提理由書（均須按他造當事人之人數附繕本）「切勿
逕送上級法院」。
                                    書記官  吳  慕  先
中    華    民    國   100    年    6     月    15    日